【裁判字號】    99,消債清,12
【裁判日期】    990629
【裁判案由】    清算事件
【裁判全文】
臺灣臺北地方法院民事裁定            99年度消債清字第12號
聲  請  人
即債務人    甲○○
上列當事人因消費者債務清理事件聲請清算，本院裁定如下：
    主  文
債務人甲○○自中華民國九十九年六月二十九日下午四時起開始
清算程序。
命司法事務官進行本件清算程序。
    理  由
一、按債務人不能清償債務或有不能清償之虞者，得依本條例所
    定更生或清算程序，清理其債務；又債務人對於金融機構因
    消費借貸、自用住宅借款、信用卡或現金卡契約而負債務，
    在聲請更生或清算前，應提出債權人清冊，以書面向最大債
    權金融機構請求協商債務清償方案並表明共同協商之意旨。
    協商成立者，應以書面做成債務清償方案，由當事人簽名、
    蓋章或按指印；協商不成立時，應付與債務人證明書；按法
    院開始清算程序之裁定，應載明其年、月、日、時，並即時
    發生效力；再按法院裁定開始更生或清算程序後，得命司法
    事務官進行更生或清算程序，必要時得選任律師、會計師或
    其他適當之自然人或法人一人為監督人或管理人，消費者債
    務清理條例第3 條、第151 條第1 項、第4 項、第83條第1
    項、第16條第1 項分別定有明文。
二、聲請意旨略以：伊於消費者債務清理條例施行前，曾於民國
    95年7 月31日依中華民國銀行公會辦理消費者金融案件無擔
    保債務協商機制，與最大債權銀行即國泰世華銀行股份有限
    公司（下稱世華銀行）協商債務清償方案，約定自95年8 月
    起，分120 期，利率8 ％，以新臺幣（下同）3 萬8,755 元
    清償債務，至全部清償為止。惟每月清償之金額係以服飾店
    打工之收入支付，自96年6 月20日起因身體不適在家休養，
    僅能從事家庭電子零件代工，每月僅收入約5, 000元，而代
    工廠於99年1 月已結束營業，伊現待業中，僅能靠配偶張木
    榮支應生活所需，雖勉力苦撐，終無以為繼，故於96年7 月
    間毀諾，顯係因不可歸責於己之事由，致履行有重大困難，
    且其無擔保或無優先權之債務總額未逾1,200 萬元，復未經
    法院裁定開始清算程序或宣告破產，爰依法聲請清算等語。
三、經查：
  (一)聲請人因信用卡、信用貸款積欠金融機構348 萬1,016 元，
    於消費者債務清理條例施行前之95年7 月31日依「中華民國
    銀行公會會員辦理消費金融案件無擔保債務協商機制」，與
    最大債權銀行即世華銀行成立自「自95年8 月起，分120 期
    ，利率8 ％，月繳3 萬8,755 元」之清償方案，嗣於96年8
    月2 日毀諾，此有世華銀行陳報狀、協議書、消費金融無擔
    保債務協商案件聲請人無擔保債務還款計劃可稽（見本院卷
    第100 頁、第113 、114 頁），應堪信為真實。
  (二)查聲請人自陳其於95年間協商成立時於服飾店工作，每月薪
    資為32,000元，尚可按月支付上開協商金額，惟聲請人自96
    年6 月20日因胸挫傷、右腕、左腕挫傷在家休養，並自服飾
    店離職，其後僅有家庭代工收入每月5,000 元等情，有收入
    證明切結書2 份、診斷書1 份在卷可稽（見本院卷第36頁、
    第39-40 頁、第118 頁），佐以聲請人於96、97年度並無其
    他收入來源，有高雄市稅捐稽徵處綜合所得稅各類所得資料
    清單2 份附卷可憑（見本院卷第61、62頁）。而依據行政院
    主計處96年度所公告台北市每人每月最低基本生活費用為14
    ,881元，則聲請人自服飾店離職後，其每月工作收入尚不足
    以支付其自身之最低基本生活費用，顯見聲請人主張其無能
    力負擔每月38,755元之協商還款金額，尚堪信為真實。聲請
    人於95年9 月間雖能承擔債務協商條件，然其後因身體不適
    而收入銳減，致發生毀諾，顯具不可歸責之事由；而聲請人
    目前名下資產有3 萬3,860 元之投資1 筆，有財政部高雄市
    國稅局財產歸屬資料清單1 份在卷為憑（見本院卷第14頁）
    ，另於85年起向陸續向國華人壽、國泰人壽及中國人壽投保
    8 筆人壽保險，其保單價值準備金為160 萬4,084 元，此有
    保險單、保單價值準備金、解約金表佐憑( 見本院卷第71至
    99頁) ，惟其資產尚不足以清償其所積欠金融機構債務348
    萬1,016 元；再審酌聲請人現年近54歲（民國45年出生），
    有戶籍謄本在卷足稽（見本院卷第64頁），勞動能力因年齡
    增長而減損，目前復無職業及收入，則本院綜合聲請人之財
    產、信用及勞力（技術），堪認其欠缺清償能力，客觀上對
    已屆清償期之債務有持續不能清償或難以清償之虞，自有依
    據消費者債務清理條例所定清算程序，清理其債務之必要。
    此外，聲請人復查無消費者債務清理條例所定應駁回清算聲
    請之事由存在，則債務人聲請清算，應屬有據。揆諸首揭規
    定及說明，應予開始清算程序，並命司法事務官進行本件清
    算程序。
四、依消費者債務清理條例第11條第1 項、第83條第1 項、第16
    條第1 項，裁定如主文。
中    華    民    國    99    年    6     月    29    日
              民事第五庭    法  官  吳佳薇
以上正本係照原本作成。
如不服本裁定應於送達後10日內向本院提出抗告狀，並繳納抗告
費新臺幣1,000元。
中    華    民    國    99    年    6     月    29    日
                            書記官  黃曼琳

司法院資訊處製作；財團法人民間司法改革基金會備份。
